【裁判字號】    89,上易,2031
【裁判日期】    890316
【裁判案由】    侵占
【裁判全文】
臺灣高等法院刑事判決        八十九年度上易字第二三一、二○五五號
    上  訴  人
    即  被  告  甲○○
右上訴人，因侵占案件，不服臺灣台北地方法院，八十八年度易字第一三九九、三○
三四號，中華民國八十九年三月十六日第一審判決（起訴案號：臺灣台北地方法院檢
察署八十八年度偵字第二二二七四號，八十八年度偵緝字第一八八號及移送併案八十
八年度偵字第二四○六一號），提起上訴，本院判決如左：
    主      文
上訴駁回。
    事      實
一、甲○○於民國八十七年間因違反商標法案件，經本院判處有期徒刑五月確定，於
    八十八年三月二日執行完畢，仍不知悔改，於違反商標法一案前後，又犯如下二
    案：
  (一)八十七年三月十六日上午十一時許，乙○○浤豐洋酒有限公司台北分公司（下稱
    浤豐公司台北分公司）委託德記物流中心載送約翰走路黑牌威士忌洋酒五十箱給
    錡洋貿易有限公司，因德記物流中心誤將該批貨物送至設於台北市○○路二八九
    巷五弄四十二號之「阜新企業有限公司」（下稱阜新公司）內，致阜新公司暫時
    持有該批五十箱之洋酒，甲○○為阜新公司之負責人，明知該批五十箱之洋酒，
    係德記物流中心所誤送，竟意圖為自己不法之所有，於同日下午四時許，將該批
    五十箱之洋酒侵占入己而出售他人。
  (二)甲○○又另行起意，於八十八年五月初，利用友人謝祖望持丙○○所簽發之支票
    二紙（華泰商業銀行南門分行為付款人、票據號碼0000000號、0000
    000號、票載發票日分別為八十八年六月二十四日及同年六月二十九日、面額
    各為新臺幣五萬元）委託其為丙○○借調現金之機會，竟未代為調現，並基於意
    圖為自己不法之所有之概括犯意，先於同年五月中旬，將上開0000000票
    號之支票一紙侵占入己背書交付其友人章秀蓮，用以抵償其所欠之債務；次於同
    年五月下旬，甲○○又將0000000票號之支票一紙，轉與友人陳智榮繳交
    房租，章秀蓮、陳智榮又分別將支票轉讓予陳建祥及李月提示。嗣後丙○○久候
    借款不至，向謝祖望查詢，始知支票流出難以追回，遂於同年六月二十三日，至
    付款銀行辦理掛失止付手續，並謊報遺失（丙○○所涉誣告案件，業經另案判決
    確定），嗣經持票人提示付款，始循線查知上情。
二、案經浤豐公司台北分公司告訴暨臺灣臺北地方法院檢察署檢察官自動檢舉偵查起
    訴。
    理      由
一、訊據上訴人即被告甲○○固供承有於右揭時地因告訴人浤豐公司台北分公司誤送
    右開約翰走路黑牌威士忌洋酒五十箱至其經營之阜新公司而持有該批五十箱洋酒
    之事實，惟矢口否認有侵占該五十箱洋酒之犯行，辯稱：當日有許多廠商到公司
    要債，擅自搬貨抵帳，約下午四時許，該批洋酒就被搬走，不是伊有意侵占云云
    。然查，右揭被告侵占洋酒之事實，業經告訴人浤豐公司台北分公司代理人指述
    綦詳，並有香港浤豐洋酒有限公司送貨簽收單暨八十七年四月十七日台北敦南郵
    局一○七三號存證信函各一紙附卷可稽，而被告於偵查時供承有將該批貨轉賣出
    去云云，且被告並未能確切指出該批洋酒究為何人所搬走。另被告既明知該批洋
    酒係告訴人浤豐公司台北分公司所誤送，其又何以竟仍予以簽收，而未當場告知
    告訴人公司委託運送之德記物流中心，嗣復將之轉售他人，其有易持有為所有之
    侵占意思及行為甚明，被告事後改稱是廠商擅自取走抵帳云云，要係圖卸刑責之
    詞。而證人洪秀嬿於原審法院審理時到庭附合被告之詞，應為迴護被告之詞，均
    非可採，事證明確，被告此部分犯行，洵堪認定。
二、訊之被告甲○○對於謝祖望持右揭丙○○所簽發之支票二紙請託伊為丙○○調借
    現金，伊將其中第0000000票號之支票一紙交付其友人章秀蓮，用以抵償
    其所欠之債務等情，供承不諱，核與章秀蓮及謝祖望於警訊中所述情節相符，並
    有華泰商業銀行南門分行第0000000號之支票及退票理由書各一紙附卷可
    稽。另被告對於將右開第0000000號之支票交付陳智榮繳付房租一節亦供
    承在卷，核與證人陳智榮所述相同，並有該張支票及退票理由書在卷可參，惟被
    告否認有侵占該等支票之犯行，辯稱：謝祖望有同意伊可使用該等支票，只要在
    到期日前將票款存入銀行即可，伊持該0000000號支票託陳智榮代為調現
    ，陳智榮說他要交房租，先給他用，過些天錢進來就可給伊，伊同意，但結果陳
    智榮未能調到錢，伊並無侵占之意云云。然查被告供承丙○○所簽發之右揭支票
    二張係託謝祖望代為調借現金云云，則謝祖望交付該二張支票予被告，顯係為委
    請被告代為調現，謝祖望又豈有同意被告得使用該支票之理，此證人謝祖望於本
    院調查時亦供稱伊無權利同意云云。且被告既明知該等支票係丙○○委託謝祖望
    代為調借現金，當知謝祖望無權就該等支票為調現以外之使用，而僅丙○○有權
    同意被告可否使用其支票，茲據證人謝祖望於原審法院審理時證稱被告有說要使
    用一張支票，伊向被告說等錢調出來後再商量，並問丙○○可否使用支票，丙○
    ○並未表示同意，她還是希望早日調到錢云云。詎被告竟未經同意即擅自將謝祖
    望所交付託其代為調現之上揭二張支票，分別交付其友人章秀蓮，用以抵償其所
    欠之債務，及轉與友人陳智榮供繳交房租之用，其顯有將其所持有代他人調現之
    支票易為所有之侵占意思及行為甚明，所辯並無侵占之意思云云，殊無可採，事
    證明確，被告此部分侵占犯行，亦堪認定。
三、核被告上揭行為，均係犯刑法第三百三十五條第一項之侵占罪。被告所為事實(一)
    及事實(二)之行為，其犯罪時間並非緊接，兩案相距一年餘，且犯罪手法及行為態
    樣，均大異其趣，顯非基於概括犯意而觸犯同一罪名，應為犯意各別之數罪，應
    予分論併罰。事實(二)中所為二次行為，時間緊接，所犯罪名相同，顯係出於概括
    之犯意為之，為連續犯，爰依刑法第五十六條之規定以一罪論，並加重其刑。公
    訴人移送原審法院併案審理之八十八年度偵字第二四○六一號，因與起訴之被告
    侵占右揭支票二張之事實係屬同一事實，為原起訴效力所及，自得併予審理，附
    此敘明。而查被告有事實欄所載前科判決及執行情形，有本院被告全國前案紀錄
    表乙份在卷可憑，其受有期徒刑執行完畢後五年內再犯事實(二)之有期徒刑以上之
    罪，為累犯，應依法遞加重其刑。原審以被告上述侵占犯行罪證明確，援引刑法
    第五十六條、第三百三十五條第一項、第四十七條、第五十一條第五款及罰金罰
    鍰提高標準條例第一條前段之規定，並審酌被告犯罪之動機、手段、所得之利益
    、因而致生之損害及犯罪後之態度等一切情狀，分別就被告所犯事實(一)及事實(二)
    之侵占罪，各量處有期徒刑七月及四月，並定應執行刑為有期徒刑十月，經核認
    事用法，並無違誤，被告上訴意旨否認有侵占犯行，尚難認有理由，應予駁回。
據上論斷，應依刑事訴訟法第三百六十八條，判決如主文。
本案經檢察官陳吉穗到庭執行職務。
中    華    民    國    八十九    年      七        月      六          日
                        臺灣高等法院刑事第三庭
                            審判長法  官  張  連  財
                                  法  官  莊  明  彰
                                  法  官  張  傳  栗
右正本證明與原本無異。
不得上訴。
                                  書記官  王  秀  雲
中    華    民    國    八十九    年      七        月      七          日
附錄：本案論罪科刑法條全文
刑法第三百三十五條第一項
意圖為自己或第三人不法之所有，而侵占自己持有他人之物者，處五年以下有期徒刑
、拘役或科或併科一千元以下罰金。


司法院資訊處製作；財團法人民間司法改革基金會備份。
